臺灣基隆地方法院宣示判決筆錄　九十一年度基簡字第二一號
　　原　　　告　甲○○○○○○.
右當事人間九十一年度基簡字第二一號給付承攬報酬等事件於中華民國九十一年九月
四日下午四時在本院民事第七法庭公開宣示判決出席職員如左：
　　　　　　　　法　　　官　蔡佳玲
　　　　　　　　法院書記官　劉珍珍
　　　　　　　　通　　　譯　劉春生
朗讀案由兩造均未到
法官朗讀主文宣示判決，並諭知將判決主文、所裁判之訴訟標的及其理由要領，記載
於後：
    主　　　文
被告應給付原告新臺幣壹拾貳萬捌仟元，及自民國九十年九月一日起至清償日止按週
年利率百分之五計算之利息。
訴訟費用由被告負擔。
本判決於原告以新臺幣肆萬仟元為被告供擔保後，得假執行。
    兩造爭執及理由要領
一、被告經合法通知，未於最後言詞辯論期日到場，核無民事訴訟法第三百八十六條
    各款所列情形，爰准原告之聲請，由其一造辯論而為判決。
二、原告起訴主張：被告於民國九十年三月間委託其父親出面，將被告所有坐落在基
    隆市○○路八五巷二七之一號二樓房屋如附表所示之裝潢、水電、Ｃ型鋼及鋁窗
    等工程（下稱系爭房屋裝潢工程）交由原告承攬施作，雙方約定承攬報酬為新臺
    幣（下同）十六萬八千元，並言明待工程完工後如數給付。系爭房屋裝潢工程業
    於九十年六月間完工並交付被告，被告受領後亦已將該屋轉售予第三人居住使用
    中，期間被告僅於九十年八月十日給付四萬元報酬，並言明剩餘十二萬八千元尾
    款將於九十年八月底前付清，不料被告拖延迄今拒不給付該款，復宣稱工程有瑕
    疵，惟被告拖延日久並未具體指出瑕疵所在好讓原告修補，為此訴請被告如數給
    付。
三、被告曾到庭抗辯：伊原為基隆市○○路八五巷二七之一號二樓房屋之所有權人，
    服役前曾授權父親（現已去世）全權處理房屋裝潢事宜，裝潢費用由伊負擔，故
    本件係由伊父親出面委任原告進行裝潢。裝潢期間伊於部隊服役，不知裝潢結果
    ，待放假回家時發現裝潢工程有瑕疵，原告並未依約做好工程，且原告所稱之「
    室內原磚塊及ＲＣ牆、隔間打除、外推、重新砌磚粉光一式」工程係伊父親自行
    施作，非原告所承作，室內原地磚亦無損壞重新修補之情事，故不應命伊給付十
    二萬八千元工程尾款。
四、經查：
  (一)原告主張被告於九十年三月間委託其父親出面，將系爭房屋裝潢工程交由原告承
    攬施作，雙方約定承攬報酬為十六萬八千元，被告已給付四萬元，尚欠十二萬八
    千元未據被告給付之事實，業據原告提出施工項目估價單六張、收款紀錄（即存
    摺入帳資料影本）一紙為證，並經被告當庭自認：「是我父親出面找原告的，我
    父親目前是植物人，我當兵前曾授權父親全權處理房屋裝潢事宜並且表示將負擔
    裝潢費用」等語明確（詳見本院九十一年一月三十日言詞辯論筆錄），且證人張
    俊民亦到庭具結證稱：「當初被告說他基隆的房子在裝潢，需材料費與工資，被
    告妹妹叫我去找原告，我就先幫他（指被告）付了四萬元。」等語（詳見本院九
    十一年二月二十五日言詞辯論筆錄），顯見被告確曾就系爭房屋裝潢事宜授與代
    理權予其父親，由其父親代理被告將系爭房屋裝潢工程交由原告承攬施作。按「
    代理人於代理權限內，以本人名義所為之意思表示，直接對本人發生效力。」民
    法第一百零三條第一項定有明文，是系爭房屋裝潢工程之承攬契約乃直接存在於
    原告與被告間，殆無疑義。至於原告實際承攬施作哪些工程項目部分，經原告聲
    請本院至現場勘驗結果，除附表有關電線、水管及隔音棉等隱蔽性工程項目無法
    從外觀上一望即知外，其餘外露性工程項目均明顯可見有施工痕跡；而有關電線
    、水管及隔音棉等隱蔽性工程項目雖無法由外觀上判斷是否確有施作，惟衡諸系
    爭房屋之夾層結構（包括一樓通往夾層樓梯、樓梯間書櫃、夾層和室房、夾層套
    房、夾層浴室、夾層水電管路配線等項目）係由原告施作，此點亦為被告所不爭
    執，且本院現場勘驗時夾層房間內確有水電供應，顯見原告於施工之際應曾修改
    原房屋設計之單層樓水電管路以增加夾層水電供應。另被告雖抗辯附表所示「室
    內原磚塊及ＲＣ牆、隔間打除、外推、重新砌磚粉光一式」工程係其父親自行施
    作等語，然被告此項抗辯未據其提出具體證據證明，且衡諸被告父親若具有自行
    施作「室內原磚塊及ＲＣ牆、隔間打除、外推、重新砌磚粉光一式」工程之設備
    與能力，又何須將附表所示其他工程交由原告承攬施作？被告此項抗辯不足憑信
    ；又被告抗辯原告並未施作附表所示「室內原地磚損壞，重新切割更新」工程一
    節，經原告實地指出地磚修補位置供本院勘驗，發現該位置之地磚高度與色澤確
    與其他位置之地磚高度與色澤有些許差異，由現場目視及腳踏觸感可加以區辨，
    衡情應為房屋建築完成後另行修補之結果，被告此項抗辯亦不足採信，本件堪信
    原告主張其實際施作附表所示工程項目一節為真實。再者，系爭房屋裝潢工程之
    約定承攬報酬為十六萬八千元，被告已給付四萬元，並言明九十年八月底前應付
    清十二萬八千元尾款一節，則未據被告到場爭執，亦堪信為真實。
  (二)被告抗辯原告所施作之房屋裝潢工程有瑕疵，應扣除尾款一節，為原告所否認。
    按「當事人主張有利於己之事實者，就其事實有舉證之責任。」民事訴訟法第二
    百七十七條前段定有明文，原告主張系爭房屋裝潢工程已依約完成之事實，業經
    原告聲請本院到場勘驗，證實各該裝潢工程均已完成（詳見前段說明），並經被
    告將該屋轉售第三人居住使用中，其外觀及使用功能均難謂有明顯之瑕疵，有本
    院至現場拍攝之照片在卷為證，被告既抗辯系爭房屋裝潢工程有瑕疵，即應自負
    舉證證明瑕疵存在及瑕疵減損價差金額之責。然本件被告於長達六個多月之訴訟
    期間，從未具體指出系爭房屋裝潢工程究竟哪部分有如何之瑕疵？空言抗辯瑕疵
    存在，已不足憑信。再者，本院會同臺灣省土木技師公會至現場勘驗結果，該會
    函覆本院稱：系爭房屋裝潢工程之鑑定費用需價九萬五千元（不含初勘費五千元
    ），有該會九十一年七月五日（九一）省土技字第二六六三號函在卷為憑，衡諸
    本件訴訟標的金額僅十二萬八千元，而原告已預為支出訴訟裁判費一千二百八十
    一元、臺灣省土木技師公會初勘費用五千元、本院履勘差費一千五百元，合計七
    千七百八十一元，若再加上依舉證責任分配應由被告舉證預為支出之臺灣省土木
    技師公會鑑定費用九萬五千元，則兩造為本件訴訟所支出之訴訟費用即將高達十
    萬二千七百八十一元，其舉證所需耗費之金錢已不符合訴訟所能獲取之實際利益
    ，對兩造均屬有害無益，故本院認於被告未具體指出工程瑕疵所在之情況下，並
    無依職權命兩造支出高額鑑定費用施行鑑定之必要。本件被告既未能舉證證明瑕
    疵存在，則其以瑕疵扣除尾款之抗辯自不足採信。
五、從而，原告本於承攬契約之法律關係，請求被告給付承攬報酬十二萬八千元，及
    自約定清償期限翌日即九十年九月一日起至清償日止，按週年利率百分之五計算
    之法定遲延利息，為有理由，應予准許。
六、原告陳明願供擔保以代釋明聲請宣告假執行，核無不合，爰酌定相當擔保金額，
    准予宣告假執行。
中　　　華　　　民　　　國　  九十一 　 年　　　九　　　月　　  四　  　日
~B臺灣基隆地方院法院基隆簡易庭
~B　　　法院書記官　劉  珍  珍
~B　　　法　　　官　蔡  佳  玲
右正本證明與原本無異。
本筆錄正本之送達，與判決正本之送達，有同一效力。
對於本件判決如有不服，應於收受送達後二十日內向本院提出上訴書狀，上訴於本院
合議庭，並按他造當事人之人數附具繕本。
中　　　華　　　民　　　國　　九十一　　年　　　九　　　月　　  五　  　日
~B　　  法院書記官　劉  珍  珍
